【裁判字號】    95,抗,82
【裁判日期】    950406
【裁判案由】    拍賣抵押物
【裁判全文】
臺灣臺中地方法院民事裁定                95年度抗字第82號
  抗  告  人  乙○○
              丙○○
              甲○○
  相  對  人  丁○○
上列當事人間聲請拍賣抵押物事件，抗告人對於中華民國九十五
年一月二十七日本院簡易庭九十五年度中拍字第二二五號所為裁
定提起抗告，本院合議庭裁定如下：
    主      文
抗告駁回。
抗告程序費用新台幣壹仟元由抗告人負擔。
    理      由
一、按抵押權人於債權已屆清償期而未受清償者，得聲請法院拍
    賣抵押物，就其賣得價金而受清償，民法第八百七十三條第
    一項定有明文。又抵押權經設定登記後，債權人因債務屆滿
    未受清償，依民法第八百七十三條第一項之規定，即得聲請
    法院拍賣抵押物，如對於此項法律關係有爭執時，亦應由有
    爭執之人提起訴訟，以求解決，不得僅依抗告程序聲明其有
    爭執，並據為廢棄拍賣裁定之理由，最高法院五十一年台抗
    字第二百六十九號判例可資參照。是拍賣抵押物准許強制執
    行之裁定，係屬非訟事件裁定，為裁定之法院僅就抵押權人
    所提出之債權憑證、抵押權設定契約書、他項權利證明書、
    土地暨建物登記謄本為形式上之審查，無從審酌屬於實體上
    法律關係之事由，抗告法院即本院就拍賣抵押物裁定准予強
    制執行事件亦應僅就形式審查，不得審酌抗告人關於實體事
    項之抗辯事由，合先敘明。
二、本件相對人主張：第三人李福星分別於民國（下同）(1)八十
    七年十月三十一日、(2)八十七年九月二十四日向其借款(1)新
    台幣（下同）二百六十萬元、(2)四十萬元，約定有利息、遲
    延利息、違約金，而清償日期均為九十年三月二十五日，如
    屆期未清償應給付違約金六十萬元，詎第三人李福星屆期不
    為清償，應視同全部到期，計尚欠本金三百萬元及利息、遲
    延利息、違約金，第三人李福星已將其提供擔保之不動產移
    轉登記與抗告人，爰依法聲請拍賣抵押物等情，並提出土地
    、建物登記謄本、他項權利證明書、抵押權設定契約書、借
    據為證。原裁定則依民法第八百七十三條及第八百六十七條
    但書之規定，據以准許相對人拍賣抵押物之聲請，核無不合
    。
三、抗告意旨略以：上開抵押物係第三人李福星於八十七年八月
    二十六日就分割土地前之應有部分設定抵押權予相對人，而
    抗告人所有三筆土地係於八十九年九月七日分割自系爭抵押
    物，當時抗告人並不知悉原共有人李福星將其應有部分設定
    抵押權予相對人，相對人主張其對於第三人李福星有二百六
    十萬元、四十萬元債權，約定有利息、遲延利息、違約金等
    ，詎第三人李福星屆期不為清償，而聲請拍賣抵押物，惟第
    三人李福星之債務應由李福星償還，與抗告人無關，如即行
    拍賣，顯違反憲法第十五條對於人民財產權之保障，且違反
    公平正義等語。經查，抗告人上開抗告意旨，核係屬實體上
    之爭執，依上開說明，應由抗告人另行起訴，以資解決，本
    件非訟事件程序不得加以審究。是本件抗告為無理由，應予
    駁回。
四、據上論結，本件抗告為無理由，依非訟事件法第四十六條、
    第二十一條第二項、第二十四條第一項，民事訴訟法第四百
    九十五條之一第一項、第四百四十九條第一項、第七十八條
    ，裁定如主文。
中    華    民    國    95    年    4     月    6     日
                  民事第二庭    審判長法  官  許冰芬
                                      法  官  涂秀玲
                                      法  官  呂明坤
正本係照原本作成
如不服本裁定，僅得於收受本裁定正本送達十日內，以適用法規
顯有錯誤為理由，向本院提出再抗告狀（須附繕本一份及繳納再
抗告裁判費新台幣一千元），經本院許可後始可再抗告，前項許
可以原裁定所涉及之法律見解具有原則上重要性者為限。
中    華    民    國    95    年    4     月    6     日
                                      書記官


司法院資訊處製作；財團法人民間司法改革基金會備份。
